臺灣臺中地方法院刑事判決
110年度金訴字第160號
公  訴  人  臺灣臺中地方檢察署檢察官
被      告  陳秋彥


上列被告因恐嚇取財案件，經檢察官提起公訴（109年度偵字第
34204號），本院判決如下：
    主  文
陳秋彥共同犯恐嚇取財罪，處有期徒刑柒月。扣案之犯罪所得新
臺幣壹萬零壹拾伍元沒收，於全部或一部不能沒收或不宜執行沒
收時，追徵其價額。
    犯罪事實
一、陳秋彥依其一般社會生活之通常經驗，應可知悉一般人均可
    自行申請金融帳戶使用，如非意圖供犯罪使用，無使用他人
    金融帳戶之必要，並可預見其無正當事由將金融帳戶提供與
    真實姓名、年籍不詳之人後，該人將可能藉由該蒐集所得之
    帳戶作為恐嚇被害人轉帳之用，遂行恐嚇取財犯行，並逃避
    檢警人員之追緝，而其發生並不違背自己本意之不確定故意
    ，與真實年籍姓名不詳之某成年人（下稱上開不詳之人）共
    同基於恐嚇取財之犯意聯絡，由陳秋彥於民國109年5月8日
    前某日，將其所申設之華南商業銀行帳號000000000000號帳
    戶（下稱上開華南銀行帳戶）提供與上開不詳之人，上開不
    詳之人則於109年5月9日中午12時許前某日時，以不詳方式
    攔截蘇在山所有之賽鴿後，於109年5月9日中午12時許，撥
    打電話向位在臺中市○○區○○○○○○○○○○○○○○號3915中網，要贖
    回嗎等語，致蘇在山畏懼其所有之賽鴿遭遇不測而心生畏懼
    ，遂依上開不詳之人指示，於同日下午1時7分許，在臺中市
    ○○區○○○街0號統一超商內，以自動櫃員機轉帳新臺幣(下同)
    10,015元至上開不詳之人所指定之上開華南銀行帳戶內，陳
    秋彥再依上開不詳之人通知，旋將上開華南銀行帳戶內款項
    提領一空。嗣蘇在山所有之賽鴿即於109年5月10日早上被放
    飛而飛回。後經蘇在山報警處理，經警循線查悉上情。
二、案經蘇在山訴由臺中市政府警察局霧峰分局報告臺灣臺中地
    方檢察署檢察官偵查起訴。
    理  由
一、程序方面：
　㈠按不起訴處分已確定者，非有刑事訴訟法第420條第1項第1款
    、第2款、第4款或第5款所定得為再審原因之情形或發現新
    事實或新證據者，不得對同一案件再行起訴，固為該法第26
    0條所明定。惟該法條所稱之同一案件，係指同一訴訟物體
    ，即被告與犯罪事實均屬相同者而言；亦係指事實上同一之
    案件，不包括法律上同一案件在內。裁判上一罪案件之一部
    分，經檢察官為不起訴處分者，即與其他部分不生裁判上一
    罪關係，自非刑事訴訟法第260條所稱之同一案件；檢察官
    就未經不起訴處分之其他部分，仍得再行起訴或聲請簡易判
    決處刑，不受上開法條之限制（最高法院99年度台非字第36
    1號判決參照）。查：
　⒈被告涉嫌基於幫助恐嚇取財之不確定故意，於109年5月9日中
    午12時22分前之某不詳時間，將其上開華南銀行帳戶資料提
    供與年籍不詳、綽號「阿炫」之人（下稱「阿炫」），「阿
    炫」取得該帳戶資料後隨即交付與擄鴿勒贖集團作為實施恐
    嚇取財犯行之工具，嗣擄鴿勒贖集團成員攔截被害人陳俊堯
    所飼養之賽鴿後，向被害人陳俊堯恐嚇取財，被害人陳俊堯
    於109年5月9日下午1時40分許，依指示將款項匯至被告上開
    華南銀行帳戶，因認被告涉犯刑法第30條第1項、第346條第
    1項之幫助恐嚇取財罪嫌等情，經臺灣臺南地方檢察署（下
    稱臺南地檢署）檢察官於109年9月26日以109年度偵字第140
    17號認無積極證據足資認定被告有何恐嚇取財等犯行，應認
    其罪嫌不足，而為不起訴處分，有該不起訴處分書列印資料
    在卷可查（見本院卷第259至262頁），則前揭被告幫助擄鴿
    勒贖集團對被害人陳俊堯恐嚇取財部分，與本案被害人並不
    相同，既係經檢察官為不起訴處分確定，即與本案公訴意旨
    所指被告幫助擄鴿勒贖集團對告訴人蘇在山恐嚇取財部分（
    經本院審理後認定被告係與上開不詳之人共同對告訴人蘇在
    山恐嚇取財），不生裁判上一罪關係，故本院就被告共同對
    告訴人蘇在山恐嚇取財部分，仍應予以受理，並為實體上之
    裁判，先予敘明。
　⒉至被告涉嫌基於幫助恐嚇取財之不確定故意，提供上開華南
    銀行帳戶資料與「阿炫」，「阿炫」取得該帳戶資料後提供
    與擄鴿勒贖集團作為實施恐嚇取財犯行之工具，嗣擄鴿勒贖
    集團成員攔截告訴人徐國師、劉芫宏所飼養之賽鴿後，向告
    訴人徐國師、劉芫宏恐嚇取財，告訴人徐國師於109年5月8
    日；告訴人劉芫宏於109年5月9日依指示將款項匯至被告上
    開華南銀行帳戶，因認被告涉犯刑法第30條第1項、第346條
    第1項之幫助恐嚇取財罪嫌等情，係於本案於110年3月11日
    繫屬本院後，始分別經臺南地檢署檢察官於110年7月27日以
    109年度偵字第13910號為不起訴處分；臺灣臺中地方檢察署
    （下稱臺中地檢署）檢察官於110年6月28日以110年度偵字
    第4603號為不起訴處分，有臺中地檢署110年3月11日中檢增
    藏109偵34204字第1109024630號函上本院收件戳章及前揭不
    起訴處分書列印資料在卷可查（見本院卷第7、255至257、2
    63至266頁），附此敘明。
  ㈡證據能力方面：
    按被告以外之人於審判外之陳述，雖不符刑事訴訟法第159
    條之1至第159條之4之規定，而經當事人於審判程序同意作
    為證據，法院審酌該言詞陳述或書面陳述作成時之情況，認
    為適當者，亦得為證據。當事人、代理人或辯護人於法院調
    查證據時，知有第159條第1項不得為證據之情形，而未於言
    詞辯論終結前聲明異議者，視為有前項之同意，刑事訴訟法
    第159條之5定有明文。而其立法意旨在於傳聞證據未經當事
    人之反對詰問予以核實，乃予排斥。惟若當事人已放棄對原
    供述人之反對詰問權，於審判程序表明同意該等傳聞證據可
    作為證據，基於尊重當事人對傳聞證據之處分權，及證據資
    料愈豐富，愈有助於真實發見之理念，此時，法院自可承認
    該傳聞證據之證據能力。經查，本判決所引用下列各項以被
    告以外之人於審判外之陳述為證據方法之證據能力，業經本
    院於準備程序、審判期日時予以提示並告以要旨，而檢察官
    、被告均同意具有證據能力（見本院卷第92、240頁），且
    迄至本院言詞辯論終結前均未聲明異議。本院審酌該等資料
    之製作、取得，尚無違法不當之情形，且均為證明犯罪事實
    存否所必要，認為以之作為證據應屬適當，揆諸上開規定，
    自均具證據能力。
二、認定犯罪事實所憑證據及理由：
    訊據被告固坦承上開華南銀行帳戶內之款項係其提領之事實
    ，惟矢口否認有恐嚇取財犯行，辯稱：「阿炫」欠我借款及
    賭債總共約200萬元，上開華南銀行帳戶內之款項係「阿炫
    」以通訊軟體FaceTime通知我去提款等語（見本院卷第
　　89、245、246頁）。經查：
  ㈠上開華南銀行帳戶係被告所申辦之情，為被告於偵查中所自
    白不諱〈見臺中地檢署109年度偵字第34204號卷（下稱109偵
    34204卷）第25至27頁〉，並有上開華南銀行帳戶之基本資料
    在卷可稽〈見臺中地檢署109年度偵字第24828號卷（下稱109
    偵24828卷）第65頁、本院卷第57至63頁〉，堪以認定。
  ㈡告訴人蘇在山於前揭時間，受上開不詳之人之恐嚇，致心生
    畏懼而轉帳前揭金額至被告上開華南銀行帳戶之情，業經告
    訴人蘇在山於警詢時證述明確（見109偵24828卷第33、34頁
    ），且有自動櫃員機交易明細表、手機簡訊照片、上開華南
    銀行帳戶交易明細在卷可參（見109偵24828卷第51、61至67
    頁、本院卷第77頁）。而觀之上開華南銀行帳戶交易明細（
    見109偵24828卷第67頁、本院卷第77頁），告訴人蘇在山轉
    帳入被告上開華南銀行帳戶後，緊接即有以金融卡跨行提領
    之記錄，且被告於本院審理時自陳上開華南銀行帳戶內款項
    均其所提領等語（見本院卷第89頁）。可見，被告上開華南
    銀行帳戶確實由上開不詳之人作為向告訴人蘇在山恐嚇取財
    之收款帳戶，且由被告負責提領該帳戶內之款項。
  ㈢而：
　⒈按刑法上之故意，分直接故意（確定故意）與間接故意（不
    確定故意），行為人對於構成犯罪之事實，明知並有意使其
    發生者，為直接故意，行為人對於構成犯罪之事實，預見其
    發生而其發生並不違背其本意者，為間接故意，此觀刑法第
    13條之規定甚明。而金融帳戶屬個人交易理財重要之物品，
    其專有性甚高，是一般人均有妥為保管及防止他人任意使用
    之認識，縱因特殊情況偶有同意他人使用之需，亦必然深入
    瞭解該他人之身分及用途後再行同意，方符常情；且恐嚇取
    財正犯利用人頭帳戶作為恐嚇取財供被害人轉帳帳戶之案件
    ，近年來報章新聞多所披露，復經政府多方宣導，一般民眾
    對此種利用人頭帳戶之犯案手法，自應知悉而有所預見。
　⒉復按刑法第28條共同正犯與同法第30條幫助犯之區別，係以
    其主觀之犯意及客觀之犯行為判斷標準。凡以自己犯罪之意
    思而參與犯罪，不論其所參與者，是否為犯罪構成要件之行
    為，皆為共同正犯；其以幫助他人犯罪之意思而參與犯罪，
    其所參與者，苟係犯罪構成要件之行為，仍為正犯；必以幫
    助他人犯罪之意思而參與犯罪，其所參與者，又為犯罪構成
    要件以外之行為，始為幫助犯（最高法院102年度台上字第
　　4932號判決參照）。又按共同正犯，係共同實行犯罪行為之
    人，在共同意思範圍內，各自分擔犯罪行為之一部，相互利
    用他人之行為，以達其犯罪之目的，其成立不以全體均參與
    實施犯罪構成要件之行為為要件；參與犯罪構成要件之行為
    者，固為共同正犯；以自己共同犯罪之意思，參與犯罪構成
    要件以外之行為，或以自己共同犯罪之意思，事前同謀，而
    由其中一部分人實行犯罪之行為者，亦均應認為共同正犯（
    最高法院92年度台上字第2824號判決參照）。再按行為人參
    與構成要件行為之實施，並不以參與構成犯罪事實之全部或
    始終參與為必要，即使僅參與構成犯罪事實之一部分，或僅
    參與某一階段之行為，亦足以成立共同正犯；故共同實行犯
    罪行為之人，在合同意思範圍以內，各自分擔犯罪行為之一
    部，相互利用他人之行為，以達其犯罪之目的者，即應對於
    全部所發生之結果，共同負責（最高法院28年度上字第3110
    號判決參照）。且按共同正犯之成立，祇須具有犯意之聯絡
    ，行為之分擔，既不問犯罪動機起於何人，亦不必每一階段
    犯行，均經參與。共同實行犯罪行為之人，在合同意思範圍
    內，各自分擔犯罪行為之一部，相互利用他人之行為，以達
    其犯罪之目的者，即應對於全部所發生之結果，共同負責；
    共同正犯間，非僅就其自己實行之行為負其責任，並在犯意
    聯絡之範圍內，對於他共同正犯所實行之行為，亦應共同負
    責；又共同正犯不限於事前有協議，即僅於行為當時有共同
    犯意之聯絡者亦屬之，且表示之方法，不以明示通謀為必要
    ，即相互間有默示之合致亦無不可（最高法院34年度上字第
    862號判決要旨、73年度台上字第1886號判決要旨、97年度
    台上字第2517號判決意旨參照）。　
  ⒊查：
　⑴被告固以前揭情詞置辯，然被告於偵查中稱：我的朋友「阿
    炫」說他欠我錢，那幾天他會有錢可以還我，他叫我下班去
    看有沒有錢，因為我的銀行有欠錢，所以我一定要當天趕快
    領出來。我只知道他叫「阿炫」，我找不到這個人，他的電
    話不通。我不知道他為何只還我10,015元，因為他沒有說要
    整筆還我等語（見109偵34204卷第26頁）；於本院審理時陳
    稱：「『阿炫』的真實姓名、年籍、地址、電話我都不清楚。
    『阿炫』是用FaceTime叫我去提款。因為是『阿炫』欠我兩百萬
    元，有些是個人借款（金額我不清楚）、有些是賭債（金額
    我不清楚，沒有詳細去算），我只是大概加總為兩百萬元。
    借款的時間大概是108年初（詳細時間忘記了），地點在某
    個賭場（詳細地址忘記了），方式是口頭借貸，我當場交付
    現金給『阿炫』，陸續借了幾次，都是相同方式，次數忘記了
    ，我借給『阿炫』的錢，因為我自己欠銀行錢，所以銀行帳戶
    不能放錢，我借給『阿炫』的錢是我自己現金存放在家裡。賭
    債部分，時間大概是108年年初（詳細時間忘記了），地點
    忘記了，賭博內容是天九牌，當時是先賭博，隔天再清算，
    清算的結果就是『阿炫』欠我賭債。」、「〈上開你所稱個人
    借款及賭債部份，有無證據提出？〉均無。」、「我只有提
    供帳號給『阿炫』匯款，供『阿炫』清償積欠我的賭債。我和『
    阿炫』就清償賭債的對帳方法是該期間只有『阿炫』會匯款進
    來，除此之外沒有人匯款進來，我是用這種方式對帳。『阿
    炫』沒有告知我，有關於他要匯款的帳號的給我，我是用我
    上開所述的方式推估是『阿炫』匯款的。」、「〈你給『阿炫』
    清償賭債給了幾個帳戶？〉兩個，台新銀行和華南銀行。」
    、「〈你在銀行欠款的金額多少？欠多少家銀行？〉最大筆約
    100萬元。卡債跟車貸、信貸，第一銀行、臺灣銀行、土地
    銀行、台新銀行、中信銀行，其他我要回去查，很多間。」
    、「經濟勉持，我目前欠別人很多錢，欠7、8百萬元 」等
    語，復陳稱：我大學畢業，99年至108年間係職業軍人，職
    稱上兵，月薪4萬9千多元，年薪70萬元，退伍後至110年3月
    間，受僱蘭花園擔任園區維修，正職，月薪3萬5千元，現在
    沒有固定在做，有做有錢，沒做沒錢等語（見本院卷第89、
    90、244至246頁）。
　⑵復觀之被告上開華南銀行帳戶交易明細內容所示，該帳戶於1
    08年8月16日交易後，餘額為0元，之後迄至109年5月7日間
    均無任何交易紀錄，於109年5月8日於同日下午3時43分至4
    時22分許期間，由不同帳戶以自動櫃員機轉帳多筆數千元或
    1萬餘元款項入上開華南銀行帳戶，旋於109年5月8日下午4
    時49分至52分許，以自動櫃員機分次提款至餘額剩不足千元
    ；於109年5月9日凌晨5時30分許，以自動櫃員機轉入1千元
    後，旋於109年5月9日凌晨5時46分許，以網路銀行轉出1,61
    5元，餘額剩50元；之後於109年5月9日中午12時37分至下午
    1時10分許期間，由不同帳戶以自動櫃員機轉帳1筆500元及
    多筆數千元或1萬餘元款項入上開華南銀行帳戶，旋於109年
    5月9日下午1時17分至19分許，以自動櫃員機分次跨行提款
    至餘額剩740元，之後109年5月9日下午1時41分、45分許，
    再由不同帳戶以自動櫃員機轉帳10,044元、10,025元入上開
    華南銀行帳戶，之後迄至遭通報警示帳戶止，該帳戶即無使
    用之情，有該帳戶交易明細在卷可參（見109偵24828卷第67
    頁、本院卷第76、77頁）。而被告於本院審理時稱：上開華
    南銀行帳戶之存摺、金融卡、密碼及網路銀行都是我在使用
    ，我自己提款、網路轉帳等語（見本院卷第89頁）。
　⑶依南投縣政府警察局竹山分局109年12月24日投竹警偵000000
    0000號、南投分局110年1月14日投投警偵0000000000號刑事
    案件報告書所載，被告所申辦之台新國際商業銀行帳號0000
    000000000000號帳戶亦作為擄鴿勒贖集團於109年5月8日指
    示被害人匯款之帳戶，且被告向警方辯稱上開台新銀行帳戶
    係提供給「阿炫」作為還款之用之情，有前揭刑事案件報告
    書在卷可查（見109偵34204卷第33、35頁）。
　⑷基上可知：
　①被告雖辯稱「阿炫」欠其200萬元，然被告並不知悉「阿炫」
    之真實姓名、年籍、地址、電話，並無信賴關係，且就「阿
    炫」何時向其借多少款項、何時欠其多少賭債，亦無法明確
    陳述詳細時間、金額，又完全無法提出任何證據，參以被告
    自己收入不豐，尚欠銀行、他人高額債務，經濟窘迫，何有
    能力再借款與其無毫無信賴關係之「阿炫」，且金額非微。
    況倘被告係為讓「阿炫」還款而告知「阿炫」自己銀行帳戶
    資料，則僅告知單一帳戶為已足，亦更方便被告自己提領、
    對帳，何需提供2個帳戶資料給「阿炫」。又被告自己尚積
    欠銀行、他人高額債務，如自己對「阿炫」有高達200萬元
    之債權存在，豈會對「阿炫」之真實姓名、年籍、聯絡方式
    、何時、如何清償等情如此毫不關心。是被告上開所辯，顯
    不符常情，應係臨訟卸責之詞，實不足採信。
  ②而以被告自陳大學畢業，擔任過職業軍人、蘭花園園區維修
    等工作，具有相當之智識及社會生活經驗，則被告以其智識
    及社會生活經驗，應可知悉一般人均可自行申請金融帳戶使
    用，如非意圖供犯罪使用，無使用他人金融帳戶之必要，並
    可預見其無正當事由將金融帳戶提供與真實姓名、年籍不詳
    之人後，該人將可能藉由該蒐集所得之帳戶作為恐嚇被害人
    轉帳之用，遂行恐嚇取財犯行，並逃避檢警人員之追緝。而
    被告前揭辯稱其將上開華南銀行帳戶告知「阿炫」，係因
　　「阿炫」還其借款、賭債等語，並不足採，已如前述，則被
    告前揭辯稱其認為上開華南銀行帳戶所轉入之款項係「阿炫
    」清償其債務云云，即屬不實，是被告無正當事由提供自己
    帳戶資料與上開不詳之人供作轉帳入款之帳戶，復參之轉帳
    入上開華南銀行帳戶之款項係分次、分日、金額非整數，而
    被告於109年5月8日、109年5月9日分別於下午4時49分、下
    午1時17分起開始提款，係於不同時段，卻均係在最後一筆
    轉入後半小時內即開始提領，且於109年5月9日凌晨5時46分
    許以網路銀行轉帳，可見，被告並非依其於偵查中所辯稱係
    依「阿炫」告知於下班後去看有沒有錢始提領。益徵，被告
    知悉轉帳入上開華南銀行帳戶內之款項與一般正常還款而轉
    入之情形有悖，已可預見其依上開不詳之人通知提領之款項
    ，係上開不詳之人恐嚇取財犯罪所得財物，被告不顧上開不
    詳之人有可能以此方式對被害人恐嚇取財，復依上開不詳之
    人通知，於被害人轉帳入上開華南銀行帳戶後，旋將款項提
    領一空，對於上開不詳之人以此方式向告訴人蘇在山恐嚇取
    財，並無違背其本意。
  ③被告已可預見其所提領上開華南銀行帳戶內之款項係恐嚇取
    財犯罪所得財物，仍依上開不詳之人之通知提領，核其所為
    即屬參與恐嚇取財犯罪構成要件行為之實行，縱未參與事前
    之謀議及事中之恐嚇行為，仍應成立共同正犯。是被告係與
    上開不詳之人共同犯恐嚇取財之不確定故意，以前揭行為分
    擔方式，與上開不詳之人共同為恐嚇取財犯行。
　㈣另依現存證據，並無證據證明參與對告訴人蘇在山恐嚇取財
    之正犯除被告及上開不詳之人外，另有第三人，附此敘明。
  ㈤綜上所述，被告所辯尚難憑採，本案事證明確，被告所為共
    同恐嚇取財之犯行，洵堪認定，應予依法論科。
三、論罪科刑：
  ㈠核被告所為，係犯刑法第346條第1項之恐嚇取財罪。公訴意
    旨認被告係犯刑法第30條第1項、刑法第346條第1項之幫助
    恐嚇取財罪，雖有未洽，惟按刑事訴訟法第300條所謂變更
    法條，係指罪名之變更而言，若僅行為態樣有正犯、從犯之
    分，或既遂、未遂之分，即無庸引用刑事訴訟法第300條變
    更起訴法條（最高法院101年度台上字第3805號判決參照）
    ，是無庸變更起訴法條。
　㈡被告與上開不詳之人間就上開恐嚇取財犯行，有犯意聯絡及
    行為分擔，為共同正犯。
  ㈢爰審酌被告以前揭方式與上開不詳之人共同恐嚇取財，實屬
    不該，應予非難，並參酌被告犯罪之動機、目的、手段、分
    工、犯罪後態度，並未與告訴人蘇在山和解或調解成立，亦
    未賠償告訴人蘇在山，及告訴人蘇在山所受之損害，又兼衡
    被告之教育智識程度、生活狀況（詳見本院卷第90、246頁
    ）、素行品行等一切情形，量處如主文所示之刑。
四、沒收部分：
　　被告於本院審理時自陳：本案提領到之款項沒有轉交他人，
    都是我實際取得等語（見本院卷第90頁）。是堪認被告本案
    犯罪所得為10,015元，並未扣案，本院酌以如宣告沒收，查
    無刑法第38條之2第2項過苛調節條款之適用，是應依刑法第
    38條之1第1項前段、第3項規定，宣告沒收之，於全部或一
    部不能沒收或不宜執行沒收時，追徵其價額。
五、不另為無罪諭知部分：
  ㈠公訴意旨另以：被告明知提供金融帳戶給他人使用，可能遭
    他人利用作為不法用途，竟仍基於提供金融帳戶給他人使用
    作為掩飾、隱匿犯罪所得之去向以洗錢之幫助犯意，於109
    年5月9日前某日，在臺灣地區某不詳地址，將其所申設之上
    開華南銀行帳戶之存摺、提款卡及密碼，以不詳代價交付予
    某真實身分不詳之擄鴿勒贖集團成員使用。上開擄鴿勒贖集
    團之成員乃意圖為自己不法之所有，於109年5月9日中午12
    時許，以未顯示來電電話號碼，向位在臺中市大里區之鴿主
    告訴人蘇在山恫稱：你的鴿子代號3915中網，要贖回嗎等語
    ，致告訴人蘇在山因畏懼辛苦訓練之賽鴿遭殺害，而聽從擄
    鴿勒贖集團成員之指示，於同日下午1時7分許，至臺中市○○
    區○○○街0號一超商內，以自動櫃員機轉帳方式，匯款10,015
    元，至該擄鴿勒贖集團所指定之上開華南銀行帳戶內，隨即
    遭人提領一空。而認被告除前述經認定有罪（即刑法第346
    條第1項之恐嚇取財罪）之部分外，亦涉犯刑法第30條第1項
    、洗錢防制法第14條第1項之幫助一般洗錢罪嫌等語。
  ㈡按犯罪事實應依證據認定之，無證據不得認定犯罪事實；不
    能證明被告犯罪者應諭知無罪之判決，刑事訴訟法第154條
    第2項、第301條第1項分別定有明文。次按認定犯罪事實所
    憑之證據，雖不以直接證據為限，間接證據亦包括在內；然
    無論直接或間接證據，其為訴訟上之證明，須於通常一般之
    人均不致於有所懷疑，而得確信其為真實之程度者，始得據
    之為有罪之認定，倘其證明尚未達到此一程度，而有合理性
    懷疑之存在時，即難遽採為不利被告之認定（最高法院76年
    度台上字第4986號判決可供參照）。再按刑事訴訟法第161
    條第1項規定：檢察官就被告犯罪事實，應負舉證責任，並
    指出證明之方法。因此，檢察官對於起訴之犯罪事實，應負
    提出證據及說服之實質舉證責任。倘其所提出之證據，不足
    為被告有罪之積極證明，或其指出證明之方法，無從說服法
    院以形成被告有罪之心證，基於無罪推定之原則，自應為被
    告無罪判決之諭知（最高法院92年度台上字第128號判決足
    資參照）。
  ㈢公訴意旨認被告此部分涉犯刑法第30條第1項、洗錢防制法第
    14條第1項之幫助一般洗錢罪嫌，無非係以：⒈被告於偵查中
    之供述、⒉證人即告訴人蘇在山警詢時之證述、⒊帳戶個資檢
    視、內政部警政署反詐騙諮詢專線紀錄表、臺中市政府警察
    局霧峰分局成功派出所受理詐騙帳戶通報警示簡便格式表、
    簡訊翻拍照片、上開華南銀行帳戶申辦資料及歷史交易明細
    、南投縣政府警察局南投分局、竹山分局刑事案件報告書、
    臺中市政府警察局霧峰分局刑事案件報告書資為論據。訊據
    被告堅決否認有幫助一般洗錢犯行，辯解同前。
  ㈣經查，按洗錢防制法第2條規定：「本法所稱洗錢，指下列行
    為：一、意圖掩飾或隱匿特定犯罪所得來源，或使他人逃避
    刑事追訴，而移轉或變更特定犯罪所得。二、掩飾或隱匿特
    定犯罪所得之本質、來源、去向、所在、所有權、處分權或
    其他權益者。三、收受、持有或使用他人之特定犯罪所得。
    」。查被告係以前揭方式與上開不詳之人共同為恐嚇取財犯
    行，負責領取告訴人蘇在山遭恐嚇取財後轉帳入被告自己上
    開華南銀行帳戶內之款項，且依被告所陳，其並無將款項交
    與他人，尚難認被告所為已該當洗錢防制法第2條洗錢行為
    之要件，自無從依同法第14條第1項之一般洗錢罪論處。
  ㈤綜上所述，檢察官提出之證據，尚不足以使本院認定被告有
    此部分幫助一般洗錢犯行，本院無從形成被告此部分有罪之
    確信。此外，本院復查無其他證據，足資證明被告有檢察官
    所指此部分犯行。惟此部分倘成罪，與檢察官已起訴且經前
    開本院認定有罪之恐嚇取財罪部分，具有想像競合犯之裁判
    上一罪關係，此部分爰不另為無罪之諭知。
據上論斷，應依刑事訴訟法第299條第1項前段，刑法第28條、第
346條第1項、第38條之1第1項前段、第3項，刑法施行法第1條之
1第1項，判決如主文。
本案經檢察官賴謝銓提起公訴，檢察官宋恭良、張凱傑到庭執行
職務。
中　　華　　民　　國　　110 　年　　9 　　月　　29　　日
                  刑事第五庭    審判長法  官  唐中興
                                      法  官  黃世誠
                                      法　官　黃佳琪
以上正本證明與原本無異。
如不服本判決，應於送達判決後20日內向本院提出上訴書狀，並
應敘述具體理由；其未敘述上訴理由者，應於上訴期間屆滿後20
日內向本院補提理由書（均須按他造當事人之人數附繕本）「切
勿逕送上級法院」。
告訴人或被害人對於判決如有不服具備理由請求檢察官上訴者，
其上訴期間之計算係以檢察官收受判決正本之日期為準。
                                      書記官  顏偉林
中　　華　　民　　國　　110 　年　　9 　　月　　29　　日

附錄論罪科刑法條：
中華民國刑法第346條
意圖為自己或第三人不法之所有，以恐嚇使人將本人或第三人之
物交付者，處6月以上5年以下有期徒刑，得併科3萬元以下罰金
。
以前項方法得財產上不法之利益或使第三人得之者，亦同。
前二項之未遂犯罰之。